臺灣桃園地方法院刑事判決
111年度審交易字第22號
公  訴  人  臺灣桃園地方檢察署檢察官
被      告  龍文德



上列被告因公共危險案件，經檢察官提起公訴（110年度偵字第3
5770號），被告於本院準備程序進行中，就被訴事實為有罪之陳
述，經本院告知簡式審判程序意旨，並聽取當事人之意見後，裁
定改依簡式審判程序審理，茲判決如下：
    主  文
龍文德犯不能安全駕駛動力交通工具罪，累犯，處有期徒刑陸月
，併科罰金新臺幣玖萬元，有期徒刑如易科罰金，罰金如易服勞
役，均以新臺幣壹仟元折算壹日。
    事實及理由
一、本件犯罪事實及證據，除證據部分補充「被告龍文德於本院
    準備程序及審理時之自白」外，餘均引用檢察官起訴書所載
    （詳如附件）。
二、論罪科刑
  ㈠新舊法比較
　　按行為後法律有變更者，適用行為時之法律。但行為後之法
    律有利於行為人者，適用最有利於行為人之法律，刑法第2
    條定有明文。查被告行為後，刑法第185條之3於民國111年1
    月28日經總統以華總一義字第11100012101號修正公布，並
    於同年月30日生效。修正前刑法第185條之3第1項原規定「
    駕駛動力交通工具而有下列情形之一者，處二年以下有期徒
    刑，得併科二十萬元以下罰金：一、吐氣所含酒精濃度達每
    公升零點二五毫克或血液中酒精濃度達百分之零點零五以上
    。二、有前款以外之其他情事足認服用酒類或其他相類之物
    ，致不能安全駕駛。三、服用毒品、麻醉藥品或其他相類之
    物，致不能安全駕駛。」；修正後之規定則為「駕駛動力交
    通工具而有下列情形之一者，處三年以下有期徒刑，得併科
    三十萬元以下罰金：一、吐氣所含酒精濃度達每公升零點二
    五毫克或血液中酒精濃度達百分之零點零五以上。二、有前
    款以外之其他情事足認服用酒類或其他相類之物，致不能安
    全駕駛。三、服用毒品、麻醉藥品或其他相類之物，致不能
    安全駕駛。」，經比較新舊法，新舊法之構成要件要素並無
    變更，然修正後之刑法第185條之3第1項將法定刑提高為「3
    年以下有期徒刑，得併科30萬元以下罰金」，顯以被告行為
    時之規定較有利，依刑法第2條第1 項前段規定，應適用被
    告行為時即修正前刑法第185條之3第1項之規定，先予敘明
    。
　㈡核被告所為，係犯修正前刑法第185條之3第1項第1款之駕駛
    動力交通工具而有吐氣所含酒精濃度達每公升0.25毫克以上
    情形之罪。
  ㈢本件被告有刑法第47條第1項累犯加重之適用
  1.按司法院大法官解釋775號針對刑法第47條第1項之適用表示
    「有關累犯加重本刑部分，不生違反憲法一行為不二罰原則
    之問題。惟其不分情節，基於累犯者有其特別惡性及對刑罰
    反應力薄弱等立法理由，一律加重最低本刑，於不符合刑法
    第59條所定要件之情形下，致生行為人所受之刑罰超過其所
    應負擔罪責之個案，其人身自由因此遭受過苛之侵害部分，
    對人民受憲法第8條保障之人身自由所為限制，不符憲法罪
    刑相當原則，牴觸憲法第23條比例原則。」，解釋理由書載
    明「系爭規定（即刑法第47條第1項）一不分情節，基於累
    犯者有其特別惡性及對刑罰反應力薄弱等立法理由，一律加
    重最低本刑，於不符合刑法第59條所定要件之情形下，致生
    行為人所受之刑罰超過其所應負擔罪責之個案，其人身自由
    因此遭受過苛之侵害部分，對人民受憲法第8條保障之人身
    自由所為限制，不符憲法罪刑相當原則，牴觸憲法第23條比
    例原則。」。依據大法官解釋之意旨，刑法第47條第1項之
    適用雖未違反一行為不二罰之原則，然該規定卻未區分前罪
    與後罪之犯罪情節，顯有違比例原則，是以，有無刑法第47
    條第1項之適用，應就構成刑法第47條第1項要件之前罪與後
    案之本罪就犯罪情節、侵犯之法益予以相較，衡酌有無必要
    透過累犯加重制度處罰其特別惡性或危害，以達累犯制度其
    特別預防之目的。
  2.被告前因公共危險案件，經本院109年度審交簡字第180號判
    決處有期徒刑4月確定，於110年1月26日易科罰金執行完畢
    ，有臺灣高等法院被告前案紀錄表1份在卷可佐，衡酌被告
    前案所觸犯之罪名即係不能安全駕駛罪，與本案破壞社會法
    益之不能安全駕駛罪，無論所犯之罪名、破壞之法益均一致
    ，被告於受上開有期徒刑執行完畢後5年內，又故意再觸犯
    本件不能安全駕駛罪，顯見被告仍未記取酒後不應駕車之誡
    命，實有必要透過累犯加重之制度以達特別預防之目的，是
    以依照前開大法官解釋之意旨，本件被告所犯之罪應依刑法
    第47條第1項之規定，加重其刑。
  ㈣爰審酌被告縱扣除前已論及累犯部分之前科，仍有多次酒後
    駕車之公共危險犯行，經法院判決確定之素行，竟仍不知自
    律己行，再次（已為第7次）於飲酒後猶騎乘普通重型機車
    行駛於公眾往來之道路，危及道路交通安全，且缺乏尊重其
    他用路人生命、財產安全之觀念，為警測得其吐氣所含酒精
    濃度高達每公升0.36毫克，所為實不足取，兼衡被告其素行
    、自陳其國中畢業之智識程度、從事工人之工作、月薪為新
    臺幣3萬多元（見院卷第37頁），暨其犯後坦承犯行之態度
    等一切情狀，量處如主文所示之刑，並諭知有期徒刑如易科
    罰金及罰金如易服勞役之折算標準。 。
據上論斷，應依刑事訴訟法第273條之1第1項、第299條第1項前
段、第310條之2、第454條（本案採判決精簡原則，僅引述程序
法條），判決如主文。
本案經檢察官洪國朝提起公訴，檢察官周芝君到庭執行職務。
中　　華　　民　　國　　111 　年　　3 　　月　　15　　日
                  刑事審查庭  法  官  劉美香
以上正本證明與原本無異。
如不服本判決應於收受判決後20日內向本院提出上訴書狀，並應
敘述具體理由。其未敘述上訴理由者，應於上訴期間屆滿後20日
內向本院補提理由書(均須按他造當事人之人數附繕本)「切勿逕
送上級法院」。 
　　　　　　　　　　　　　　　書記官　張怡婷　　　　　　
中　　華　　民　　國　　111 　年　　3 　　月　　16　　日
本案論罪科刑法條：
修正前中華民國刑法第185 條之3
駕駛動力交通工具而有下列情形之一者，處二年以下有期徒刑，
得併科二十萬元以下罰金：
一、吐氣所含酒精濃度達每公升零點二五毫克或血液中酒精濃度
    達百分之零點零五以上。
二、有前款以外之其他情事足認服用酒類或其他相類之物，致不
    能安全駕駛。
三、服用毒品、麻醉藥品或其他相類之物，致不能安全駕駛。
因而致人於死者，處三年以上十年以下有期徒刑；致重傷者，處
一年以上七年以下有期徒刑。
曾犯本條或陸海空軍刑法第五十四條之罪，經有罪判決確定或經
緩起訴處分確定，於五年內再犯第一項之罪因而致人於死者，處
無期徒刑或五年以上有期徒刑；致重傷者，處三年以上十年以下
有期徒刑。








附件：
臺灣桃園地方檢察署檢察官起訴書
                                    110年度偵字第35770號
　　被　　　告　龍文德　男　57歲（民國00年00月00日生）
　　　　　　　　　　　　住桃園市○○區○○路000巷0弄0號
　　　　　　　　　　　　國民身分證統一編號：Z000000000號
上列被告因公共危險案件，業經偵查終結，認應提起公訴，茲將
犯罪事實及證據並所犯法條分敘如下：
　　　　犯罪事實
一、龍文德前因公共危險案件，經臺灣桃園地方法院106年度壢
    交簡字第1555號判決處有期徒刑5月確定；次因公共危險案
    件，經同院108年度壢交簡字第3142號判決處有期徒刑6月確
    定；又因公共危險案件，經同院109年度審交簡字第180號判
    決處有期徒刑4月確定，於民國110年1月26日易科罰金執行
    完畢。
二、龍文德於110年8月29日12時許，在桃園市○○區○○路000巷0弄
    0號住處內飲用酒類後，明知飲用後已達不能安全駕駛動力
    交通工具之程度，仍基於酒後駕駛動力交通工具之犯意，不
    顧大眾行車之安全，於同日19時許，騎乘車牌號碼000-000
    號普通重型機車上路。嗣於19時10分許，在桃園市觀音區廣
    大路與新生路口前為警攔檢盤查，當場測得吐氣所含酒精濃
    度為每公升0.36毫克，而查知上情。
三、案經桃園市政府警察局大園分局報告偵辦。
　　　　證據並所犯法條
一、證據清單及待證事實：
 編號 證 據 名 稱 待 證 事 實 （一） 被告龍文德於警詢及本署偵查中之自白 坦承飲酒後駕駛動力交通工具。 （二） 酒精測定紀錄表、桃園市政府警察局舉發違反道路交通管理事件通知單、車輛詳細資料報表、公路監理電子閘門查詢資料 證明測得吐氣所含酒精濃度為每公升0.36毫克之事實。 
二、核被告所為，係犯刑法第185條之3第1項第1款之酒後駕駛動
    力交通工具而吐氣所含酒精濃度達每公升0.25毫克罪嫌。又
    被告前有如犯罪事實欄所載論罪科刑及執行情形，有本署刑
    案資料查註紀錄表附卷可稽，其於有期徒刑執行完畢後，5
    年以內故意再犯本件有期徒刑以上之罪，為累犯，請斟酌依
    刑法第47條第1項之規定及司法院大法官釋字第775號解釋意
    旨，依累犯之規定加重其刑。
三、依刑事訴訟法第251條第1項提起公訴。
　　此　致
臺灣桃園地方法院
中　　華　　民　　國　 110　　年　　12　　月　　20　　日
                          檢  察  官  洪國朝
本件證明與原本無異　　　　　　　　　　　　　　　　　　　
中　　華　　民　　國 　111　  年　   1    月　  4   　日
                          書  記  官  姚柏璋
所犯法條：刑法第185條之3第1項第1款
中華民國刑法第185條之3
駕駛動力交通工具而有下列情形之一者，處 2 年以下有期徒刑
，得併科 20 萬元以下罰金：
一、吐氣所含酒精濃度達每公升零點二五毫克或血液中酒精濃度
    達百分之零點零五以上。
二、有前款以外之其他情事足認服用酒類或其他相類之物，致不
    能安全駕駛。
三、服用毒品、麻醉藥品或其他相類之物，致不能安全駕駛。
因而致人於死者，處 3 年以上 10 年以下有期徒刑；致重傷者
，處 1 年以上 7 年以下有期徒刑。
曾犯本條或陸海空軍刑法第 54 條之罪，經有罪判決確定或經緩
起訴處分確定，於五年內再犯第 1 項之罪因而致人於死者，處
無期徒刑或 5 年以上有期徒刑；致重傷者，處 3 年以上 10 年
以下有期徒刑。